【裁判字號】    89,交聲,376
【裁判日期】    890907
【裁判案由】    交管條例聲異
【裁判全文】
臺灣板橋地方法院交通事件裁定                    八十九年度交聲字第三七六號
    原處分機關  臺北市交通事件裁決所
    異  議  人  甲○○
右列異議人因違反道路交通管理處罰條例事件，對於臺北市交通事件裁決所於民國八
十九年八月九日所為之處分〔原處分案號：北市裁三字第駕裁二二─ＺＢ00000
00號、北市裁三字第駕裁二二─ＺＢ0000000號〕，聲明異議，本院裁定如
左：
    主  文
原處分撤銷。
甲○○汽車駕駛人，駕駛汽車行駛於高速公路，而不遵管制之規定，處罰鍰新台幣
仟元，並記違規點數壹點。
    理  由
一、本件原處分機關係以異議人甲○○於民國〔下同〕八十九年四月三日駕駛牌照號
    碼Ｔ五─七五七八號自用小客車，沿中山高速公路南下，於同日「十三時十分許
    」在「中山高一三六公里南下路段」、同日「十三時三十分許」在「中山高一四
    五公里南下路段」有「行駛路肩」之違規事實，乃據道路交通管理處罰條例第三
    十三條、第八十五條第二項，就上開『貳次』違規，依序以北市裁三字第駕裁二
    二─ＺＢ0000000號、北市裁三字第駕裁二二─ＺＢ0000000號裁
    決書，均裁決「罰鍰新台幣參仟元正，並記違規點數壹點」、「逾期不繳納之處
    分：〔一〕自八十九年九月八日起，易處吊扣駕駛執照參個月，並限於八十九年
    九月二十三日前繳送執行。〔二〕八十九年九月二十三日前未繳送駕駛執照者，
    自八十九年九月二十四日起易處吊銷，並逕行註銷駕駛執照。〔三〕駕駛執照吊
    〔註〕銷後，自八十九年九月二十四日起，壹年內不得重新考領駕駛執照。」；
    異議人則以：伊於上開時、地行駛之地點，並未註明『路肩禁止駛入等禁止字樣
    』、執勤員警『未將前後車輛拍進』、『未將寬廣道路拍進』、『〔據以舉發之
    〕照片未標明時間』等由，聲明異議。
二、按道路交通管理處罰條例第九十條第一項前段明定「違反本條例之行為，自行為
    成立之日起；行為有『連續』或『繼續』之狀態者，自行為終了之日起，逾三個
    月不得舉發。」，析索立法意旨，就違反道路交通管理處罰條例之行為，仍應以
    行為是否具『連續』或『繼續』之情狀，以定違規行為之「次數」，苟行為人之
    違規行為有『繼續』之狀態，雖經數次舉發，仍僅論以違規行為壹次。查內政部
    警政署國道公路警察局公警交字第ＺＢ0000000號、ＺＢ0000000
    號舉發違反道路交通管理事件通知單，均舉發異議人於八十九年四月三日「十三
    時十分許」在「中山高一三六公里南下路段」、同日「十三時三十分許」在「中
    山高一四五公里南下路段」有「行駛路肩」之違規事實，此有上開舉發違反道路
    交通管理事件通知單足佐，以前後貳次舉發之時間相距『貳拾分鐘』，路程相距
    『玖公里』等酌之，異議人於行為時，應係自中山高速公路南下一三六公里至南
    下一四五公里『繼續』行駛路肩，按諸上述，異議人之違規行為應僅壹次，無論
    經舉發若干次，僅能裁處壹罰，原處分機關依舉發之次數『逐次』裁罰，即非適
    法；又原處分機關裁決處異議人「記違規點數壹點」，卻漏引道路交通管理處罰
    條例第六十三條第一項第一款，致科罰失所依據；再者，道路交通管理處罰條例
    第三十三條本即處罰汽車駕駛人，原處分於「舉發違規事實欄」載「車輛所有人
    之處罰，應歸責於車輛駕駛人」，並援引同條例第八十五條第二項為科罰之依據
    ，惟查異議人即為「汽車駕駛人」，此有異議人於八十九年五月二十六日所具臺
    北市交通事件裁決所受理民眾交通違規申訴紀錄表足佐，實無上開歸責關係，原
    處分以上載歸責事由為科罰之依據，顯與實情相左；末按「汽車所有人、駕駛人
    違反道路交通管理，經主管機關裁決後逾十五日未向管轄地方法院聲明異議，或
    其聲明異議經法院裁定確定，而不依裁決或裁定繳納罰鍰或不繳送汽車牌照、駕
    駛執照者，依左列規定處理之：一、經處分吊銷汽車牌照或駕駛執照者，由公路
    主管機關逕行註銷。二、經處分吊扣汽車牌照或駕駛執照者，按其吊扣期間加倍
    處分；仍不依限期繳送汽車牌照或駕駛執照者，吊銷其汽車牌照或駕駛執照。
    三、罰鍰不繳者，按其罰鍰數額，易處吊扣汽車牌照或駕駛執照一個月至三個月
    ；不依期限繳送汽車牌照或駕駛執照者，吊銷其汽車牌照或駕駛執照。」、「前
    項第三款之汽車所有人、駕駛人如無汽車牌照或駕駛執照可資易處吊扣時，得就
    原處分或裁定確定之罰鍰加倍處罰；逾十五日後仍不繳納者，移送法院強制執行
    。」，為道路交通管理處罰條例第六十五條明定，析索立法意旨，係指原處分於
    「確定」後始有執行力，乃原處分機關於「八十九年八月九日」『裁決』如前，
    竟自裁決受處分人關於罰鍰應於「八十九年九月八日前」繳納，亦非適法。再者
    ，八十九年八月九日裁決時，異議人並無「『逾期』不繳納罰鍰」等違規，乃原
    處分機關，竟據「不存在」之事實，裁決「逾期不繳納之處分：〔一〕自八十九
    年九月八日起，易處吊扣駕駛執照參個月，並限於八十九年九月二十三日前繳送
    執行。〔二〕八十九年九月二十三日前未繳送駕駛執照者，自八十九年九月二十
    四日起易處吊銷，並逕行註銷駕駛執照。〔三〕駕駛執照吊〔註〕銷後，自八十
    九年九月二十四日起，壹年內不得重新考領駕駛執照。」等處分，已礙及受處分
    人依法爭訟之權，均非適法，爰將原處分撤銷，如主文第壹項。
三、查異議人於八十九年四月三日「十三時十分許」在「中山高一三六公里南下路段
    」迄同日「十三時三十分許」在「中山高一四五公里南下路段」繼續「行駛路肩
    」，此有員警舉發違規之採證照片足參，按「路面邊線，用以指示路肩或路面外
    側邊緣之界線。其線型為白實線，線寬為十至十五公分，整段設置。」，為道路
    交通標誌標線號誌設置規則第一百八十三條第一項前段明定，無待於另行標示『
    路肩禁止駛入等禁止字樣』，查異議人車行之路段，均設置路面邊線，異議人行
    車位置已逾路面邊線，此有上開照片足參，承辦員警依法舉發，並無不合，堪認
    異議人確有上開違規之事實，爰由本院另為適法之處分，如主文第貳項。
四、據上論結，應依道路交通案件處理辦法第二十條前段，道路交通管理處罰條例第
    三十三條第一項、第六十三條第一項第一款，裁定如主文。
中      華      民      國      八十九      年    九      月    七      日
                                      臺灣板橋地方法院交通法庭
                                          法  官  陳  福  來
右正本證明與原本無異
如不服本裁定應於送達後五日內向本院提出抗告狀
                                          書記官  陳  春  銘
中      華      民      國      八十九      年    九      月    十三    日


司法院資訊處製作；財團法人民間司法改革基金會備份。
